【裁判字號】    97,交易,722
【裁判日期】    971231
【裁判案由】    過失致死
【裁判全文】
臺灣板橋地方法院刑事判決             97年度交易字第722號
公  訴  人  臺灣板橋地方法院檢察署檢察官
被      告  甲○○
                    國民
上列被告因過失致死案件，經檢察官提起公訴（97年度偵字第23
755 號、第23972 號），被告於準備程序就被訴事實為有罪之陳
述，本院裁定改依簡式審判程序審理，並判決如下：
    主      文
甲○○因過失致人於死，處有期徒刑月，如易科罰金，以新臺
幣壹仟元折算壹日。緩刑貳年。
    事      實
一、甲○○於民國97年7 月24日上午7 時40分許，騎乘車牌號碼
    166-DDY 號重型機車，沿臺北縣永和市○○路往成功路方向
    行駛，行經臺北縣永和市○○路與該路42巷之無號誌交岔路
    口，理應注意車前狀況，並隨時採取必要之安全措施，且行
    經無號誌之交岔路口，應減速慢行，作隨時停車之準備，而
    依當時天候晴，日間自然光線，柏油路面乾燥、無缺陷，視
    距良好，並無不能注意之情事，竟疏未注意，而未減速慢行
    ，亦未充分注意車前狀況，即貿然行駛。適行人陳阿分擬穿
    越得和路，甲○○閃避不及，致所騎乘上開重型機車擦撞陳
    阿分，陳阿分因而倒地，受有頭部外傷併兩側臉部瀰漫性挫
    傷出血及右側硬膜下出血等傷害。嗣經送醫急救，仍因顱內
    出血，而於同年月28日上午9 時23分許不治死亡。甲○○於
    肇事後，在有偵查犯罪職權之機關尚不知何人為肇事者前，
    向前往處理之員警坦承肇事而自首接受裁判。
二、案經被害人陳阿分之子乙○○訴由臺北縣政府警察局永和分
    局報請臺灣板橋地方法院檢察署檢察官暨臺灣板橋地方法院
    檢察署檢察官相驗後自動檢舉偵查起訴。
    理      由
一、本案被告甲○○所犯係死刑、無期徒刑、最輕本刑為3 年以
    上有期徒刑以外之罪，其於準備程序中就前揭被訴事實為有
    罪之陳述，經告知簡式審判程序之旨，並聽取其與公訴人之
    意見後，本院認無不得或不宜改依簡式審判程序進行之情事
    ，爰依刑事訴訟法第273 條之1 第1 項、第284 條之1 規定
    ，裁定本案改依簡式審判程序審理，合先敘明。
二、上開犯罪事實，業據被告於警詢、偵訊及本院審理時坦承不
    諱，核與告訴人乙○○於警詢、偵查中指訴情節相符，並有
    臺北縣政府警察局永和分局交通分隊交通事故現場草圖、道
    路交通事故調查報告表(一)(二)各1 份、現場相片10張、監視錄
    影翻拍相片10張、天主教耕莘醫院診斷證明書1 紙在卷可稽
    。而被害人陳阿分因本案事故身亡，亦經臺灣板橋地方法院
    檢察署檢察官督同檢驗員相驗屬實，製有勘（相）驗筆錄1
    份、臺灣板橋地方法院檢察署相驗屍體證明書1 紙、檢驗報
    告書1 份附卷可按。另按汽車行駛時，駕駛人應注意車前狀
    況及兩車併行之間隔，並隨時採取必要之安全措施；行經無
    號誌之交岔路口應減速慢行，作隨時停車之準備，道路交通
    安全規則第94條第3 項、第93條第1 項第2 款訂有明文。被
    告騎乘機車，自應注意上開規定，且依肇事當時之狀況，並
    非不能注意，竟疏於注意，肇事致人死亡，被告對本案事故
    之發生顯有過失。又被告就本案事故之發生確有過失乙節，
    經送請臺灣省臺北縣區車輛行車事故鑑定委員會鑑定肇事責
    任結果，亦同此認定，有臺灣省臺北縣區車輛行車事故鑑定
    委員會97年10月27日北縣鑑字第0975181250號函暨鑑定意見
    書在卷可參。而被害人因本案事故致頭部鈍挫傷，因而顱內
    出血而死亡，已如前述，被告之過失行為與被害人死亡間，
    具有因果關係。從而本案事證明確，被告過失致死犯行，洵
    堪認定。
三、核被告所為，係犯刑法第276 條第1 項之過失致死罪。又被
    告於肇事後偵查機關未發覺前，主動向前往處理之員警坦承
    肇事一情，有臺北縣政府警察局永和分局道路交通事故肇事
    人自首情形紀錄表1 份在卷足考。則被告對於未發覺之罪自
    首而接受裁判，爰依刑法第62條前段規定，減輕其刑。另依
    道路交通管理處罰條例第86條第2 項規定，汽車駕駛人，在
    快車道依規定駕車行駛，因行人或慢車不依規定，擅自進入
    快車道，而致人受傷或死亡，依法應負刑事責任者，減輕其
    刑。必汽車駕駛人在快車道依規定駕車行駛，始有該條項減
    刑規定之適用（最高法院90年度臺非字第58號判決要旨參照
    ）。本案被告未注意車前狀況，且行經無號誌之交岔路口，
    未減速慢行，作隨時停車之準備，即難謂係依規定駕車行駛
    ，自與道路交通管理處罰條例第86條第2 項規定之減輕條件
    不合，併此敘明。爰審酌被告因過失肇事致被害人死亡，使
    被害人死於非命，與其親人天人永隔，無法頤養天年，所生
    危害非輕，然被告肇事後坦承犯行，態度良好，且事發後積
    極處理被害人送醫事宜，又與被害人家屬達成和解，賠償其
    等損害，此據告訴人於本院準備程序時陳述甚詳，另被告並
    無前科紀錄，此有臺灣高等法院被告前案紀錄表1 份可按，
    素行良好，暨審酌其過失程度、品行、智識程度等一切情狀
    ，量處如主文所示之刑，並諭知易科罰金之折算標準，以資
    懲儆。末查，被告前未曾受有期徒刑以上刑之宣告，其因一
    時疏忽而為本案犯行，惟事後坦承犯行，深具悔意，並已賠
    償被害人家屬，信其經此偵審程序及刑之宣告，應知警惕而
    無再犯之虞，本院因認所宣告之刑以暫不執行為適當，爰依
    刑法第74條第1 項第1 款規定，併予宣告緩刑2 年，以啟自
    新。
據上論斷，應依刑事訴訟法第273 條之1 第1 項、第299 條第1
項前段，刑法第276 條第1 項、第62條前段、第41條第1 項前段
、刑法第74條第1 項第1 款，刑法施行法第1 條之1 第1 項、第
2 項前段，判決如主文。
本案經檢察官靳開聖到庭執行職務。
中    華    民    國    97    年    12    月    31    日
                  交通法庭  法  官 謝梨敏
以上正本證明與原本無異
如不服本判決應於送達後10日內向本院提出上訴狀
                            書記官  林壯隆
中    華    民    國    98    年    1     月    5     日
附錄本案論罪科刑法條全文：
刑法第276 條
因過失致人於死者，處2 年以下有期徒刑、拘役或2 千元以下罰
金。
從事業務之人，因業務上之過失犯前項之罪者，處5 年以下有期
徒刑或拘役，得併科3 千元以下罰金。


司法院資訊處製作；財團法人民間司法改革基金會備份。
